【裁判字號】    98,上易,1981
【裁判日期】    981008
【裁判案由】    贓物
【裁判全文】
臺灣高等法院刑事判決                98年度上易字第1981號
上  訴  人  臺灣臺北地方法院檢察署檢察官
被      告  甲○○
上列上訴人因被告贓物案件，不服臺灣臺北地方法院98年度易字
第710號，中華民國98年6月25日第一審判決（起訴案號：臺灣臺
北地方法院檢察署98年度偵字第3503號），提起上訴，本院判決
如下：
    主  文
原判決撤銷。
甲○○故買贓物，處拘役貳拾日，如易科罰金，以新臺幣壹仟元
折算壹日。
    事  實
一、甲○○於民國九十七年十一月下旬某日，在臺北市士林夜市
    內，明知真實年籍姓名均不詳、年約十八、九歲、綽號「小
    葉」之女子所販售之三星牌行動電話一支（型號：ＳＧＨ—
    Ｚ七二八型，序號：00000000000000，含電
    池一個，原為美國籍人士乙○○《Ｓｎｏｗ  Ｐｈｉｌｉｐ
      Ａｎｄｒｅａｓ》所有，前於九十七年十一月二十三日下
    午四時許，在臺北市○○區○○街二段五四號五樓遺失後報
    警遭竊），價格低廉，顯係來源不明之贓物，竟仍基於買受
    贓物之故意，以新臺幣二千元之價格購買上開行動電話，並
    插入其所申辦之門號0000000000號ＳＩＭ卡使用
    ，嗣因乙○○報警後，為警調閱上開行動電話通聯紀錄，而
    查知上情。
二、案經臺北市政府警察局南港分局報請臺灣士林地方法院檢察
    署檢察官偵查起訴。
    理  由
一、按被告以外之人於審判外之言詞或書面陳述，除法律有規定
    者外，不得作為證據；又被告以外之人於審判外之陳述，雖
    不符合同法第一百五十九條之一至第一百五十九條之四之規
    定，但經當事人於審判程序同意作為證據，法院審酌該言詞
    陳述或書面陳述作成時之情況，認為適當者，亦得為證據。
    當事人、代理人或辯護人於法院調查證據時，知有第一百五
    十九條第一項不得為證據之情形，而未於言詞辯論終結前聲
    明異議者，視為有前項之同意，刑事訴訟法第一百五十九條
    第一項及第一百五十九條之五分別定有明文。查本案當事人
    對於認定事實所引用之證據資料，於原審及本院審理期日調
    查證據中均陳明同意引用為本案證據，而本院審酌該等言詞
    供述及書面非供述證據作成時之情況認為適當，依刑事訴訟
    法第一百五十九條之一至第一百五十九條之五之規定，均有
    證據能力，合先敘明。
二、訊據被告甲○○矢口否認有何故買贓物犯行，辯稱：「上開
    行動電話確實是伊在士林夜市內，向一名綽號『小葉』之十
    八、九歲女子所購買，伊認為該支行動電話當時二手價格差
    不多也是二千多元，並沒有懷疑過是贓物，且伊從事直銷工
    作，很容易相信別人，也常常沒有原因幫助他人，所以才購
    買該支行動電話，並沒有購買贓物之故意。」云云。經查：
  (一)上開三星牌行動電話一支（型號：ＳＧＨ—Ｚ七二八型，序
    號：00000000000000，含電池一個），原為
    美國籍人士乙○○所有，於九十七年十一月二十三日下午四
    時許，在臺北市○○區○○街二段五四號五樓之「Ｒｅｌａ
    ｘ休閒圖書中心」內遺失，乙○○旋於同年月二十五日向臺
    北市政府警察局中山分局民權一派出所通報遭竊，此據證人
    乙○○於警詢中陳述甚明。而被告於九十七年十一月底，在
    臺北市士林夜市內，以二千元之價格，向真實年籍姓名均不
    詳、年約十八、九歲、綽號「小葉」之女子購買上開行動電
    話一支（含包裝盒及電池、充電器各一個），嗣經員警調閱
    上開行動電話之通聯紀錄，而查知為被告所使用，因而通知
    被告製作筆錄，並由乙○○領回該行動電話（含電池）等情
    ，亦據被告於警詢、偵查及本院審理中均坦認無訛，並經證
    人乙○○於警詢中證述屬實（見偵查卷第八至十二頁），且
    有贓物認領保管單一紙（見偵查卷第十三頁）、行動電話照
    片三張（見偵查卷第十九至二一頁）、通聯調閱查詢單一件
    （見偵查卷第二六至三一頁）附卷可稽，堪信被告此部分之
    陳述為真實。
  (二)被告於原審及本院審理中均供稱其於九十七年十一月底，在
    臺北市士林夜市內，真實年籍姓名不詳、綽號「小葉」之約
    十八、九歲之女子站在路邊向其搭訕問要不要行動電話，不
    是擺攤，也不是店家，當時也沒有開機測試，買完就帶走，
    盒子裡面有手機、充電器，也沒有向「小葉」求證行動電話
    來源，其從事傳直銷，平常每天都會跟陌生人聊天，其認為
    她太年輕，沒什麼好聯絡的，就沒有留她的資料等語（見原
    審卷第十五頁背面、第二五頁背面、第二六頁正面及本院九
    十八年九月二十四日審判筆錄）。衡諸一般人購買手機，多
    在通訊行或電信公司門市為之，被告所稱其在夜市向與之搭
    訕之人購買，該人非屬攤販，亦非店家，被告購買時也未要
    求開機測試功能，如該手機已不能使用，被告不能向無從聯
    絡之賣主要求退貨，即使被告稱其係以二千元代價購入，然
    其支付二千元購買無從退貨之二手商品之購買方式，實屬少
    見，並非正當購買手機之常態；況被告係從事傳直銷業，凡
    遇陌生人，均可能成為其未來潛在之客戶，且應知其所稱在
    士林夜市內偶遇真實年籍姓名不詳、綽號「小葉」之年約十
    八、九歲之女子雖不一定經濟狀況良好，卻屬購買力較強之
    年輕族群，其遇主動願與之搭訕之人，卻未留下該女子之聯
    絡方式，亦與傳直銷業之作法有違。
  (三)被告辯稱在夜市內向前來搭訕之女子購買行動電話，附紙盒
    及充電器，認其買價與市價相當，僅因一時失慮或欠缺經驗
    ，無贓物認識云云。經公訴人調查結果，上開行動電話於九
    十六年四月上市，於九十八年三月一日查詢時之平均報價為
    六千三百二十六元，有行動電話平均報價資料一件附卷供參
    （見偵查卷第三八至四十頁），可知被告於九十七年十一月
    底購買該支行動電話時，該支行動電話之新機購買報價顯高
    於六千三百二十六元，而被害人乙○○於警詢中證述其購買
    價格為九千元（見偵查卷第八頁正面），被告以二千元購入
    上開行動電話顯較購入當時新機市價至少七千元為低。被告
    於原審審理中提出露天拍賣市場網頁證明上開行動電話於九
    十八年三月十一日之網路價格為二千元，於九十七年九月一
    日之網路價格為五千元，有露天拍賣市場網頁三紙附卷可稽
    （詳原審卷第二四至二六頁），卻未一併提出該三支網拍行
    動電話之「物品狀況─描述說明欄」，致本院無從得知其所
    稱網拍行動電話之價格係新機價格或舊機價格或幾成新之舊
    機價格，一般網拍，如未註明全新商品，多為已使用過之二
    手商品，且自網路購買物品，無法審核賣家身分及所賣物品
    之真偽或來源是否正當，亦無法親見商品狀況，買家須自負
    買到仿冒品或贓物或瑕疵物之風險，故網拍價格多遠低於在
    一般店家購買之價格；況網路交易雖風險較高，惟至少可以
    由賣家登記之ＩＰ位址或委託宅配所登記之姓名、聯絡地址
    輾轉查出賣家為何人，再查出所交易商品之來源，但被告所
    稱之本件交易，根本無從查證被告所稱之賣家即其在士林夜
    市內偶遇真實年籍姓名不詳、綽號「小葉」之年約十八、九
    歲女子為何人，故被告所稱之本件交易風險更較網路交易為
    高；又行動電話係淘汰率極快之三Ｃ電子商品，上開行動電
    話又係三星牌之韓系產品，韓系新上市行動電話與舊機型價
    格差異，遠較歐系諾基亞、摩托羅拉等品牌行動電話及日系
    行動電話更大，即淘汰速度更快，被告係三十餘歲之年輕人
    ，且大學畢業，從事直傳銷業，常與普羅大眾接觸，對此資
    訊當知之甚詳，被告購入上開行動電話之時點，連網拍之價
    格都較被告之買價為高，顯見被告於九十七年十一月底以二
    千元購買該支行動電話時之價格亦低於市價。而韓系三星牌
    行動電話在台灣地區因價廉物美，銷售甚佳，三星牌行動電
    話包裝紙盒、充電器所在多有，尚不足因該真實年籍姓名不
    詳、綽號「小葉」之年約十八、九歲女子販賣上開行動電話
    予被告時，連同包裝紙盒、充電器一同交付，即可推定被告
    並無贓物認識，被告抗辯其買價與市價相當且賣主連同包裝
    紙盒、充電器一同交付，並無贓物故意云云，顯不足採。
  (四)綜上所述，被告於上開時間在士林夜市遇年輕女子與其搭訕
    ，即以低於行價之價格，未經測試與要求對方留下聯絡方式
    即購買上開行動電話時，顯有明知上開行動電話為來源不明
    之贓物之故意甚明，其辯稱不知為贓物云云，要與常情不符
    ，不足採信。本件事證明確，被告犯行，洵堪認定，應依法
    論科。
三、核被告所為，係犯刑法第三百四十九條第二項之故買贓物罪
    。原審未察，遽為被告無罪之諭知，尚有未洽。檢察官上訴
    指摘原判決不當，為有理由，自應由本院撤銷改判。爰審酌
    被告前未經有期徒刑以上刑之宣告，有本院被告前案紀錄表
    一紙可佐，素行良好，竟為貪圖小利，明知在夜市與其搭訕
    之年輕女子販售之二手手機係來路不明之贓物猶購買之，助
    長竊盜犯行猖獗，惟念其所生危害尚非嚴重，犯後態度尚可
    ，有正當職業，年紀尚輕等一切情狀，量處如主文第二項所
    示之刑，並諭知易科罰金之折算標準。
據上論斷，應依刑事訴訟法第三百六十九條第一項前段、第三百
六十四條、第二百九十九條第一項前段，刑法第三百四十九條第
二項、第四十一條第一項前段，刑法施行法第一條之一，判決如
主文。
本案經檢察官許仲瑩到庭執行職務。
中    華    民    國    98    年    10    月    8     日
                  刑事第十七庭  審判長法  官  趙功恆
                                      法  官  陳憲裕
                                      法  官  黃雅芬
以上正本證明與原本無異。
不得上訴。
                                      書記官  鄭雅云
中    華    民    國    98    年    10    月    8     日
附錄：本案論罪科刑法條全文
中華民國刑法第349條
（普通贓物罪）
收受贓物者，處3年以下有期徒刑、拘役或5百元以下罰金。
搬運、寄藏、故買贓物或為牙保者，處5年以下有期徒刑、拘役
或科或併科1千元以下罰金。
因贓物變得之財物，以贓物論。


司法院資訊處製作；財團法人民間司法改革基金會備份。
